臺灣高等法院刑事判決
109年度上訴字第4383號
上  訴  人  臺灣桃園地方檢察署檢察官 
被      告  楊欣怡


上列上訴人因被告違反毒品危害防制條例案件，不服臺灣桃園地
方法院109年度審訴字第1165號，中華民國109年10月5日第一審
判決（起訴案號：臺灣桃園地方檢察署109年度毒偵字第1282號
），提起上訴，本院判決如下：
    主  文
原判決撤銷。
本件公訴不受理。
    理  由
一、公訴意旨略以：被告楊欣怡（下稱被告）分別基於施用第一
    級毒品及第二級毒品之犯意，於108年5月1日20時30分許，
    在桃園市○○區○○街0號王牌旅館201號房間內，以針筒注射方
    式，施用第一級毒品海洛因1 次，嗣於同日21時許，在前揭
    房間內，以玻璃球燒烤吸食煙霧之方式，施用第二級毒品甲
    基安非他命1次。因認被告涉犯毒品危害防制條例第10條第1
    項、第2項之施用第一級毒品及施用第二級毒品罪嫌云云。
二、按起訴之程式違背規定者，應諭知不受理之判決，並得不經
    言詞辯論為之，刑事訴訟法第303條第1款、第307條分別定
    有明文。而施用第一、二級毒品為犯罪行為，毒品危害防制
    條例第10條設有處罰規定，故施用第一、二級毒品者，本應
    科以刑罰，惟基於刑事政策，對合於一定條件之施用者，則
    依同條例第20條之規定，施以觀察、勒戒及強制戒治之保安
    處分。查被告行為後，毒品危害防制條例第20條第3項業於1
    09年7月15日修正施行，修正後規定犯第10條之罪於觀察、
    勒戒或強制戒治執行完畢釋放後，3年後始再犯第10條之罪
    者，適用本條第1、2項（即應先觀察、勒戒或強制戒治）之
    規定。又上開所謂「3 年後再犯」，只要本次再犯（不論修
    正施行前、後）距最近1次觀察、勒戒或強制戒治執行完畢
    釋放，已逾3年者，即該當之，不因其間有無犯第10條之罪
    經起訴、判刑或執行而受影響（最高法院刑事大法庭109年
    度台上大字第3826號裁定意旨可資參照）。
三、經查：被告前於民國93年間，因施用毒品案件，經送觀察、
    勒戒後，認無繼續施用毒品之傾向，於93年8月24日執行完
    畢釋放出所，由臺灣新竹地方法院檢察署（現更名為臺灣新
    竹地方檢察署）檢察官以93年度毒偵字第175號為不起訴處
    分確定。又因於上開觀察、勒戒執行完畢釋放後5年內之94
    年間，又再犯另案施用毒品案件，經臺灣新竹地方法院以94
    年度訴字第882 號判決判處有期徒刑6月、4月，應執行有期
    徒刑8 月確定等情，有本院被告前案紀錄表在卷（本院卷第
    25至31頁）可查。是本件檢察官起訴被告施用第一級毒品海
    洛因，及第二級毒品甲基安非他命之108年5月1日20時30分
    許、21時許，距離被告最近1次觀察、勒戒執行完畢釋放之9
    3年8月24日，顯已逾3年，依修正後之毒品危害防制條例第2
    0條第3項規定，應經法院裁定送觀察、勒戒。雖檢察官依修
    正前毒品危害防制條例規定提起公訴，起訴程序固未違背當
    時之規定，然依修正後之規定，本案已不得追訴，檢察官逕
    行起訴，其起訴已違背規定，本應諭知不受理判決，原審予
    以論罪科刑，容有違誤。檢察官上訴意旨以原審逕為有罪判
    決，適用法律容有違誤等語提起上訴，為有理由，應由本院
    將原判決撤銷，改諭知被告公訴不受理之判決，並不經言詞
    辯論為之。
據上論斷，應依刑事訴訟法第369條第1項前段、第364條、第303
條第1款、第307條，判決如主文。
本案經檢察官許炳文提起公訴，檢察官楊朝森提起上訴。
中　　華　　民　　國　　109 　年　　12　　月　　18　　日
                  刑事第十九庭  審判長法　官  曾淑華
                                      法　官  王美玲
                                      法　官  許文章
以上正本證明與原本無異。
施用第一級毒品部分如不服本判決，應於收受送達後20日內向本
院提出上訴書狀，其未敘述上訴之理由者並得於提起上訴後20日
內向本院補提理由書（均須按他造當事人之人數附繕本）「切勿
逕送上級法院」。
其餘部分不得上訴。
                                      書記官  范家瑜
中　　華　　民　　國　　109 　年　　12　　月　　18　　日